【裁判字號】    95,交聲,837
【裁判日期】    950929
【裁判案由】    違反道路交通管理處罰條例聲明異議
【裁判全文】
臺灣臺北地方法院交通事件裁定         95年度交聲字第837號
原處分機關  臺北市交通事件裁決所
受處分人    甲○○
                    2樓
上列異議人即受處分人因違反道路交通管理處罰條例案件，對於
台北市交通事件裁決所於中華民國95年8月287日所為之處分（北
市裁二字第裁22-Z00000000號），聲明異議，本院裁定如下：
        主  文
原處分撤銷。
甲○○汽車行駛於高速公路，不遵使用限制、禁止、行車管制及
管理事項之管制規則，未依規定行駛車道，處罰鍰新台幣參仟元
，並記違規點數壹點。
        理  由
一、按行為後法律或自治條例有變更者，適用行政機關最初裁處
    時之法律或自治條例。但裁處前之法律或自治條例有利於受
    處罰者，適用最有利於受處罰者之規定，行政罰法第5條定
    有明文。查異議人即受處分人甲○○行為後，道路交通管理
    處罰條例第33條第1項、第63條第1項第1款業於民國95年7月
    1日修正公布施行，修正前道路交通管理處罰條例第33條第
    1項原規定：「汽車行駛於高速公路或設站管制之道路，而
    不遵管制之規定者，處汽車駕駛人新台幣3千元以上6千元以
    下罰鍰」，修正後規定：「汽車行駛於高速公路，不遵使用
    限制、禁止、行車管制及管理事項之管制規則，而有下列行
    為者，處汽車駕駛人新台幣3千元以上6千元以下罰鍰：三未
    依規定行駛車道」；修正前同條例第63條第1項第1款原規定
    ：「汽車駕駛人，違反左列各款所列條款之一者，除依原條
    款處罰鍰外，並予記點：一有『第33條』... 情形之一者，
    各記違規點數1點」，而修正後同條款則將『第33條』規定
    修正為『第33條第1項、第2項』，以配合前開同條例第33條
    之修正，經比較修法前後對於汽車行駛於高速公路，不遵管
    制規定之違規行為之處罰，均處汽車駕駛人新台幣（下同）
    3 千元以上6千元以下罰鍰，並記違規點數1點，並無不同，
    依行政罰法第5條規定，自應適用原處分機關最初裁處時之
    法律即修正後道路交通管理處罰條例第33條第1項、第63條
    第1項第1款裁罰，先予敘明。
二、本件異議人即受處分人甲○○於95年6月17日下午3時10分許
    ，駕駛車牌號碼1331-EL號自用小客車，行駛於國道三號甲
    線高速公路西向5公里處時，因未依規定車道行駛而為內政
    部警政署國道公路警察局第九警察隊逕行舉發，嗣異議人於
    收受舉發通知單後，於應到案日期前之95年8月2日向原處分
    機關提出申訴，經原處分機關函請原舉發單位調查結果，仍
    認異議人確有前開違規行為，乃於同年8月28日依裁處時之
    修正後道路交通管理處罰條例第33條第1項（漏載第3款）、
    違反道路交通管理事件統一裁罰基準及處理細則第44條第1
    項、違反道路交通管理事件統一裁罰基準表之規定，裁處異
    議人3千元之罰鍰等情，有內政部警政署國道公路警察局舉
    發違反道路交通管理事件通知單（公警局交字第Z00000000
    號）、台北市交通事件裁決所違反道路交通管理事件裁決書
    暨回執、內政部警政署國道公路警察局第九警察隊95年8月
    15日公警九交字第0950970916號函各乙份及採證照片3幀在
    卷可稽。
三、異議意旨略以：原處分機關依道路交通管理處罰條例第33條
    第1項第3款規定裁罰，但此規定於95年7月1日才公布實施，
    本件違規是在95年6月17日，當時上開規定尚未公布實施，
    故應依違規當時之道路交通管理處罰條例第48條規定裁處
    600元罰鍰，始為適法，原處分機關適用法條有誤，爰請求
    撤銷該處分云云。按汽車行駛於高速公路或設站管制之道路
    ，應遵守其管制之規定；汽車行駛高速公路，其車道之使用
    ，除因交通事故及道路施工依臨時或可移動標誌指示或公路
    警察指揮外，應依設置之交通標誌、標線或號誌之規定，道
    路交通安全規則第105條及高速公路交通管制規則第8條定有
    明文可參，是以本件異議人在高速公路行駛而未依規定車道
    行駛之違規行為，已符合修正前道路交通管理處罰條例第33
    條第1項、第63條第1項第1款之規定，惟異議人行為後，該
    規定已於95年7月1日修正公布施行，經比較修正前後之道路
    交通管理處罰條例第33條第1項、第63條第1項第1款規定，
    修正前道路交通管理處罰條例第33條第1項、第63條第1項第
    1款之規定並無較有利於異議人，揆諸前揭說明，依行政罰
    法第5條之規定，自應適用原處分機關最初裁處時即94年12
    月28日修正，並於95年7月1日施行之道路交通管理處罰條例
    第33條第1項第3款、第63條第1項第1款之規定裁罰，異議意
    旨認本件違規行為應適用修正前之道路交通管理處罰條例第
    48條規定裁罰，容有誤會。
四、綜上所述，異議人確有於上揭時地，駕駛前開車輛行駛於高
    速公路不依規定行駛車道之違規行為，原處分機關依裁處時
    之修正後道路交通管理處罰條例第33條第1項第3款、違反道
    路交通管理事件統一裁罰基準及處理細則第44條第1項、違
    反道路交通管理事件統一裁罰基準表之規定裁處異議人罰鍰
    3千元，固非無見，惟漏未依修正後同條例63條第1項第1款
    之規定並予記違規點數1點，即難認為允當，本件異議雖無
    理由，惟原處分既有不當，自應由本院將原處分撤銷，並依
    據原處分機關裁處時之修正後道路交通管理處罰條例第33條
    第1項第3款、第63條第1項第1款之規定，裁處如主文第2項
    所示，以資適法。
據上論斷，應依道路交通案件處理辦法第20條前段，裁定如主文
。
中    華    民    國    95    年    9     月    29    日
                    交通法庭法  官  鍾素鳳
以上正本證明與原本無異。
如不服本裁定，應於送達後5日內，向本院提出抗告狀。
中    華    民    國    95    年    10    月    3     日
                            書記官  陳鳳瀴


司法院資訊處製作；財團法人民間司法改革基金會備份。
